【裁判字號】    91,交易,740
【裁判日期】    920227
【裁判案由】    公共危險等
【裁判全文】
臺灣高雄地方法院刑事判決                        九十一年度交易字第七四○號
    公  訴  人  臺灣高雄地方法院檢察署檢察官
    被      告  甲○○
右列被告因公共危險等案件，經檢察官提起公訴（九十一年度偵字第二三四四九號）
，本院判決如左：
    主  文
甲○○服用酒類，不能安全駕駛動力交通工具而駕駛，處有期徒刑陸月，如易科罰金
，以佰元折算壹日；又因過失傷害人，處有期徒刑陸月，如易科罰金，以佰元折
算壹日。應執行有期徒刑拾月，如易科罰金，以佰元折算壹日。
    事  實
一、甲○○考領有普通大貨車駕駛執照，明知渠應注意飲用酒類或其他類似物後，渠
    吐氣所含酒精濃度超過每公升零點二五毫克或血液中酒精濃度超過百分之零點零
    五以上者，不得駕車；緣於民國九十一年十月十二日夜間七時許起，與友人在高
    雄市○○路「蟳之屋」餐廳飲用啤酒多瓶後，同日夜間九時許，由友人先載至高
    雄市○○區○○路之友人住處泡茶，約翌日凌晨零時許，再由友人駕車載至高雄
    市○○區○○路、建工路附近後，渠之視覺能力變差、運動反射神經遲鈍，反應
    較慢，感覺減低，以致判斷及注意能力均受嚴重影響，已達不能安全駕駛動力交
    通工具之酒醉狀態，竟率而駕駛停放在該處之牌照號碼ＸＩ─九四八五號自用小
    客車返家，旋於九十一年十月十二日凌晨零時二十分許，沿高雄市苓雅區○○○
    路南向快車道由北往南方向行駛，途經該路與六合路設有行車管制號誌之交岔路
    口時，本應注意：(一)汽車行駛至交岔路口，應遵守燈光號誌或交通警察之指示；
    (二)行車管制號誌中之圓形紅燈顯示意義，乃車輛面對圓形紅燈表示禁止通行，不
    得超越停止線或進入路口；(三)汽車行駛時，駕駛人應注意車前狀況，並隨時採取
    必要之安全措施，以避免道路交通事故之發生，而依當時之天候晴朗，夜間有照
    明，柏油路面乾燥無缺陷，道路無障礙物，視距良好，行車管制號誌動作正常等
    客觀情狀，且依渠之智識、能力亦無不能注意之情事，詎渠飲用酒類後吐氣所含
    酒精濃度已達每公升零點六八毫克（九十一年十月十三日凌晨一時二分許為警查
    獲後測試），業已達不能安全駕駛動力交通工具之酒醉狀態下，仍貿然駕駛上開
    自用小客車，途經上開設有行車管制號誌之交岔路口時，疏未注意面對行車管制
    號誌中之圓形紅燈，竟超越停止線且踰越分向限制線強行逆向（沿和平一路北向
    車道）由北往南方向進入該交岔路口內，適有丙○○駕駛牌照號碼二二三—ＬＴ
    號營業小客車，沿六合路東向快車道由西往東方向行駛，行經該設有行車管制號
    誌之交岔路口時，面對行車管制號誌為圓形綠燈，繼續駕車前行而進入該交岔路
    口內，遽因甲○○復未注意警戒該交岔路口內之行車動態，並隨時採取適當、必
    要及有效之閃避、煞車等安全措施，甲○○自用小客車之右前保險桿端角、右前
    翼子板與丙○○營業小客車之左前保險桿、左前翼子板、左前引擎蓋等部位發生
    碰撞，以致丙○○因此受有頭部外傷、右膝蓋挫傷等傷害。甲○○於肇事後，雖
    曾留在事故現場，惟對於未發覺之過失傷害部分，乃由丙○○向轄區派出所處理
    員警表示二車之駕駛人及肇事經過；另經警詢問購買飲料後返回之甲○○時，始
    發覺渠有酒醉後駕車之情形，旋由高雄市政府警察局交通警察大隊警員於九十一
    年十月十三日凌晨一時二分，對之測試吐氣所含酒精濃度已超過標準數值甚多，
    已如前述，且由轄區派出所員警觀察渠酒醉情狀，甲○○始於警詢中坦承飲酒後
    駕車等情。
二、案經高雄市政府警察局苓雅分局報告及丙○○訴請臺灣高雄地方法院檢察署檢察
    官偵查起訴。
    理  由
一、訊據被告甲○○固坦承渠曾於前揭時地酒醉駕車與告訴人丙○○發生道路交通事
    故，惟矢口否認有何過失，辯稱︰渠係綠燈通行，係因告訴人駕車撞渠，才造成
    本件道路交通事故云云。經查︰
  (一)右揭被告闖越紅燈之事實，業據告訴人於警、偵訊及本院審理中指訴歷歷在卷；
    而本件道路交通事故地點，乃設有行車管制號誌之交岔路口內乙節，均據被告及
    告訴人供承屬實在卷，並有證人即事故處理員警即轄區派出所（高雄市政府警察
    局苓雅分局凱旋路派出所員警乙○○及交通警察大隊員警丁○○先後於本院審理
    中到庭結證綦詳，又有高雄市○○○○○道路交通事故調查報告表暨事故現場圖
    在卷可稽，自應為信實；再者，被告及告訴人雖對於何方駕車闖越圓形紅燈行駛
    均互執乙詞，惟徵諸前開道路交通事故調查報告表暨事故現場圖及高雄市政府警
    察局交通警察大隊九十一年十二月二十日高市警交安字第○九一○○二三四五二
    號函檢附之測繪道路交通事故現場草圖及事故現場照片五幀，本件道路交通事故
    發生之地點乃上開交岔路口內六合路東向車道與和平一路北向車道交岔之路段，
    此觀諸該路段於本件道路交通事故發生後，路面上有碎片等散落物等情而自明（
    證人丁○○亦證述屬實在卷）；另被告及告訴人均供稱：自己為直行車；被告由
    北往南方向行駛，告訴人由西往東方向行駛等語（見本院九十一年十二月二十四
    日訊問筆錄頁三、四）；又被告甫於肇事後當場警詢中供承︰「（發現危害狀況
    時距離對方多遠？）十公尺左右等語（見高雄市政府警察局交通警察大隊交通事
    故談話紀錄表）；準此，被告駕車途經肇事路口前約十公尺左右距離時，即已發
    現告訴人營業小客車業已在渠前方，苟非被告闖越紅燈、踰越分向限制線逆向欲
    繞行在前方由右至左（即由西往東方向）行駛中之告訴人營業小客車，豈有本件
    道路交通事故發生地點在上開交岔路口內六合路東向車道與和平一路北向車道交
    岔路段之可能！
  (二)按刑法第一百八十五條之三規定所謂「不能安全駕駛」，乃抽象危險犯，並不以
    發生具體危險為必要，對於呼氣酒精濃度已達每公升零點五五毫克（○‧五五Ｍ
    Ｇ＼Ｌ）以上，肇事率為一般正常人之十倍，認為已達不能安全駕車之標準，此
    業經法務部八十八年五月十八日法八八檢字第○○一六六九號函告週知，應為絕
    對不能安全駕駛動力交通工具，且按就醫學文獻所知，酒精對人體造成之影響，
    於呼氣時酒精濃度達每公升零點二五毫克（約合體內血液中酒精濃度五○ＭＧ＼
    ＤＬ或零點零五％）即會輕度中毒，造成輕度協調功能降低；呼氣酒精濃度達每
    公升零點五毫克時（約合體內血液中酒精濃度一○○ＭＧ＼ＤＬ或零點一％）屬
    輕到中度中毒症狀，出現反應較慢、感覺減低、影響駕駛之狀況；呼氣酒精濃度
    達每公升零點七五毫克（約合體內血液中酒精濃度一五○ＭＧ＼ＤＬ或零點一五
    ％）時出現思考改變、個性行為改變等中毒症狀；又飲酒後一小時許，其體內血
    液酒精濃度可達最高，飲酒一小時後其體內之酒精濃度隨即消減，此有分別有行
    政院國軍退除役官兵輔導委員會臺北榮民總醫院八十八年八月五日（八八）北總
    內字第二六八六八號函文、八十八年十月二十六日（八八）院賓文廉字第一三四
    ○七號臺灣高等法院函中臺北醫學院附設醫院精神科主任蔡尚穎「酒精對人體生
    理與行為之影響」一文可據；而酒精對人體造成之影響，呼氣酒精濃度達每公升
    零點五零毫克，其行為表現或狀況為說話含糊、腳步不穩；如達每公升零點五五
    毫克，其行為表現或狀況為平衡感與判斷力障礙度升高；如達每公升零點七五毫
    克，其行為表現或狀況為明顯酒醉步履蹣跚，肇事率為平常之二十五倍（見司法
    院刑事法律專題研究十七冊頁三一三參照）。而被告為警查獲時渠吐氣所含酒精
    濃度測試為每公升零點六八毫克，依前揭說明，被告顯已達不能安全駕駛之酒醉
    情狀，足堪認定。基此，被告為警測得吐氣中所含酒精濃度高達每公升零點六八
    毫克，吐氣中所含酒精濃度測試單（案號︰○一六五號）乙紙附卷足憑，至少已
    有反應較慢、感覺減低、影響駕駛之輕度至中度中毒情形，渠之視覺能力變差、
    運動反射神經遲鈍，以致判斷及注意能力均受嚴重影響，益證被告於肇事之際，
    殊已無法注意行車管制號誌轉換及正常駕控動力交通工具等情形，故被告此部分
    關於渠係綠燈通行之辯解，應係事後圖卸刑責之避就飾詞，不足採信。
  (三)此外，復有刑法第一百八十五條之三案件測試觀察紀錄表及舉發道路交通管理事
    件通知單各乙紙被告自用小客車車損照片二幀在卷足資佐憑；而告訴人因本件道
    路交通事故受有如事實欄所示之傷害，有高雄市立民生醫院醫師出具之診斷證明
    書乙紙附卷（偵查卷宗頁八）可按。綜上所述，足認被告飲酒後酒醉駕車行經肇
    事路口，闖越行車管制號誌已為圓形紅燈之狀態，並踰越該交岔路口前之和平一
    路分向限制線後，貿然闖進該交岔路口內致肇本件道路交通事故甚明。
二、按汽車駕駛人飲用酒類後其吐氣所含酒精濃度超過每公升零點二五毫克以上或血
    液中酒精濃度超過百分之零點零五以上者，不得駕車；汽車行駛至交岔路口，應
    遵守燈光號誌或交通警察之指示；行車管制號誌中之圓形紅燈顯示意義，乃車輛
    面對圓形紅燈表示禁止通行，不得超越停止線或進入路口；汽車行駛時，駕駛人
    應注意車前狀況，並隨時採取必要之安全措施，道路交通安全規則第一百十四條
    第二款、第一百零二條第一項第一款、道路交通標誌標線號誌設置規則第二百零
    六條第五款第一目及道路交通安全規則第九十四條第三項分別定有明文。被告既
    考領有普通大貨車駕駛執照，經本院於九十一年十二月二十四日審理中當庭勘驗
    高雄市裁決所駕駛執照吊扣執行單無訛（見本院該日訊問筆錄），渠對於前揭規
    定自為明知或無法諉為不知，且前揭規定之義務亦為渠應注意並能注意之事項；
    況依當時之天候晴朗，夜間有照明，柏油路面乾燥無缺陷，道路無障礙物，視距
    良好，行車管制號誌動作正常等客觀情狀，有前揭道路交通事故調查報告表附卷
    足佐，並據證人即處理事故之高雄市政府警察局交通警察大隊警員丁○○於九十
    一年十二月二十四日本院審理中結證明確，且依被告之智識、能力亦無不能注意
    之情事，詎其飲酒後吐氣所含酒精成份已高達每公升零點六八毫克，業已不能安
    全駕駛動力交通工具之酒醉狀態下，仍貿然駕駛自用小客車，途經上開交岔路口
    前，竟疏未注意面對行車管制號誌中之圓形紅燈，超越停止線且踰越分向限制線
    強行逆向（沿和平一路北向車道）由北往南方向進入該交岔路口內，渠復未注意
    警戒該交岔路口內之行車動態，並隨時採取適當、必要及有效之閃避、煞車等安
    全措施，致肇事使告訴人受傷，渠有過失，已經明顯。至本件道路交通事故迭經
    檢送相關卷證至高雄市政府建設局車輛行車事故鑑定委員會、高雄市車輛行車事
    故覆議鑑定委員會鑑定肇事原因，咸認：「肇事地點六合路與和平一路口係設有
    號誌之交岔路口，依規定車輛行經該處均應遵守號誌指示行駛，道路交通安全規
    則第一百零二條第一項第一款暨道路交通標誌標線號誌設置規則第二百零六條第
    一款、第五款第一目均定有明文。本案之發生，就兩車行向、路線與號誌運轉時
    序而言，肇事時僅能一方紅燈或綠燈，惟臺端等當事雙方於現場應警訊筆錄均稱
    ︰『綠燈行駛』，雙方號誌各執一詞，又無其他佐證，本會未便遽作認定。甲○○酒精濃度過量（經警酒精測視為零點六八毫克），違反道路交通安全規則第一
    百十四條第二款︰『汽車駕駛人飲用酒類或‧‧‧後其吐氣所含酒精濃度超過每
    公升零點二五毫克以上者，不得駕車』之規定」，有高雄市政府建設局車輛行車
    事故鑑定委員會九十一年十一月二十七日高市車鑑字第○九一○○○五六七○號
    函、高雄市交通局九十二年一月二十七日高市交一字第○九二○○○一四五一號
    函等在卷供參，惟鑑定機關之鑑定意見，雖有參考之價值，卻非最終事實之認定
    ，法院仍得依調查證據所得及斟酌全辯論意旨，檢附理由而為事實認定，不受鑑
    定機關鑑定意見之拘束，是本院既檢附相當理由敘述如上，自不受鑑定機關之意
    見拘束，併此指明。而告訴人因本件道路交通事故受傷，詳如前述，與被告之過
    失行為間並有相當之因果關係存在。職是之故，本案事證已臻明確，被告犯行洵
    堪認定，應予依法論科。
三、被告甲○○服用酒類，不能安全駕駛動力交通工具而駕駛自用小客車肇事致告訴
    人受傷，核渠所為，係犯刑法第一百八十五條之三之服用酒類，不能安全駕駛動
    力交通工具而駕駛罪及刑法第二百八十四條第一項前段之普通過失傷害罪。被告
    所犯二罪間，犯意各別，罪名不同，應予分論併罰。蓋按刑法第一百八十五條之
    三之服用酒類，不能安全駕駛動力交通工具而駕駛罪，所侵害之法益，為社會之
    公共安全；刑法第二百八十四條第一項前段之普通過失傷害罪，所侵害之法益，
    為個人身體、健康之安全。其所觸犯之二罪，不具保護法益之同一性，自應分別
    成罪。至在犯罪科刑上，被告所觸犯之服用酒類，不能安全駕駛動力交通工具而
    駕駛罪與普通過失傷害罪，前者，為繼續犯；後者，則為即成犯，二者僅於撞人
    之時點與場所相合致而已，自無從成立想像競合犯，應予數罪併罰。又被告酒醉
    駕車，因而致人受傷，依法應負刑事責任，依道路交通管理處罰條例第八十六條
    第一項規定，就渠所犯過失傷害部分加重其刑至二分之一。被告於肇事後雖曾留
    在事故現場，惟對於未發覺之過失傷害部分，乃由告訴人向轄區派出所處理員警
    表示二車之駕駛人及肇事經過；另經警詢問購買飲料後返回之被告時，始發覺渠
    有酒醉後駕車之情形，旋由高雄市政府警察局交通警察大隊警員於九十一年十月
    十三日凌晨一時二分，對之測試吐氣所含酒精濃度已超過標準數值甚多，且由轄
    區派出所員警觀察渠酒醉情狀，被告始於警詢中坦承飲酒後駕車等情，業據證人
    丁○○、乙○○先後到庭結證歷歷在卷，核與告訴人此部分指述之情節相符，殊
    難逕認有合於刑法第六十二條之自首要件，委難邀以減輕其刑之寬典，附此敘明
    。爰審酌被告既考領有普通大貨車駕駛執照，則明知或無法諉為不知服用酒類後
    精神已達混惑不清晰之狀態，而發生道路交通事故之機率，相較未飲用酒類者為
    高，詎仍為駕駛自用小客車，不啻對使用道路之他人已產生立即侵害之高度危險
    性，亦自陷於危險狀態中，嚴重侵害道路交通往來安全，且本件肇事原因又幾近
    出自被告之重大過失，強行闖越行車管制號誌之圓形紅燈並踰越交岔路口前之分
    向限制線逆向行駛等狀態，破壞其他合法使用道路人之行動安全至深且鉅，而迄
    今仍未與告訴人達成民事賠償上之和解，本應從重量刑，惟姑念及渠前未曾因犯
    罪而受有期徒刑以上刑之宣告（渠雖於七十六年五月間，因犯賭博罪，經本院判
    處罰金三千元確定），素行尚可，此有臺灣高雄地方法院檢察署刑案資料查註紀
    錄表、臺灣高等法院被告全國前案紀錄表及本院被告院內索引卡紀錄表各乙份附
    卷足攷等一切情狀，分別量處如主文所示之刑，並定其應執行之刑及諭知易科罰
    金之折算標準，以示警懲。
據上論斷，應依刑事訴訟法第二百九十九條第一項前段，道路交通管理處罰條例第八
十六條第一項，刑法第一百八十五條之三、第二百八十四條第一項前段、第五十一條
第五款、第四十一條第二項，罰金罰鍰提高標準條例第一條前段、第二條，判決如主
文。
本案經檢察官陳登燦到庭執行職務。
中      華      民      國    九十二    年      二      月    二十七    日
                                  臺灣高雄地方法院交通法庭
                                      法  官    劉定安
右正本證明與原本無異。
如不服本判決，應於判決送達後十日內，向本院提出上訴狀。
                                      書記官    蔡莉娟
中    華    民    國      九十二      年      三      月      四      日
附錄本案論罪科刑法條全文：
道路交通管理處罰條例第八十六條第一項
  汽車駕駛人，無駕駛執照駕車、酒醉駕車、吸食毒品或迷幻藥駕車、行駛人行道或
  行經行人穿越道不依規定讓行人優先通行，因而致人受傷或死亡，依法應負刑事責
  任者，加重其刑至二分之一。
刑法第一百八十五條之三
  服用毒品、麻醉藥品、酒類或其他相類之物，不能安全駕駛動力交通工具而駕駛者
  ，處一年以下有期徒刑、拘役或三萬元以下罰金。
刑法第二百八十四條第一項前段
  因過失傷害人者，處六月以下有期徒刑、拘役或五百元以下罰金。


司法院資訊處製作；財團法人民間司法改革基金會備份。
